---
title: "Titanic Facts"
author: "Antonio Nogueras i Alex Casanovas"
date: "1 de junio de 2021"
output: html_document
---

```{r setup, include=FALSE}
knitr::opts_chunk$set(echo = TRUE)
```


```{r}
# getwd()
```
# 3. Neteja de les dades de Titanic: all_Titanic.xlsx
```{r}
library(tidyverse)
library(readxl)
library(ggplot2)
```

El fitxers ha sigut tret de la Wikipedia en format Excel

https://en.wikipedia.org/wiki/Crew_of_the_Titanic
https://en.wikipedia.org/wiki/Passengers_of_the_Titanic


```{r}
allT = read_excel("C:/Users/alx/Documents/UOC3/M2.951Tipologia/PRA2/Titanic/all_Titanic.xlsx")
head(allT,3)
```

Afegim una columna Survided on ofegat és FALSE i salvat és TRUE

```{r}
tit=allT %>%
  mutate(Survived=!is.na(Lifeboat))
head(tit)
```

Comprovem si hi ha duplicats de tota una línia

```{r}
anyDuplicated(tit)
```

En tot cas, el nom no és un bon identificador, afegim  una columna ID

```{r}
allT = tit %>%
  mutate(ID = seq(1, nrow(tit), by=1))
head(allT)
```

Hi ha NA? (menys en Lifeboat i Body, on són acceptables)

```{r}
any(is.na(allT[-c(5,6)]))
```

Comprovem en les files crítiques

```{r}
any(is.na(allT$Age))
any(is.na(allT$Boarded))
any(is.na(allT$Sex))
any(is.na(allT$Class))
any(is.na(allT$Group))
```

Cas d'Age: comprovem que files són:

```{r}
allT[is.na(allT$Age), ]
```

Substituïm el NA per la mediana d'edat del seu grup Enginnering. Primer comprovem les medianes:

```{r}
grupEdatMed=allT %>%
  group_by(Group) %>%
  summarize(medianE=median(Age,na.rm = T))
grupEdatMed
```

Substituïm el NA per 30

```{r}
allT$Age = replace_na(allT$Age,30)
```

Cas de Boarded: comprovem que files són:

```{r}
allT[is.na(allT$Boarded), ]
```

Segons la Wikipedia, han embarcat tots a Southampton, i reemplacem NA per 'S'

```{r}
allT$Boarded = replace_na(allT$Boarded,'S')
```

Cas de Class: comprovem que files són:

```{r}
allT[is.na(allT$Class), ]
```

Segons la Wikipedia, aquests components del grup garantee viatgen en 2a classe, i reemplacem NA per 2

```{r}
allT$Class = replace_na(allT$Class,2)
```

Comprovem, de nou, en les files crítiques: 

```{r}
any(is.na(allT$Age))
any(is.na(allT$Boarded))
any(is.na(allT$Sex))
any(is.na(allT$Class))
any(is.na(allT$Group))
```

Creem una variable Adult = TRUE si Age > 15

```{r}
allT = allT %>%
  mutate(Adult = (Age > 15))
head(allT)
```

Comprovem quants casos hi ha de nens d'edat <= 15

```{r}
allT %>%
  select(Age) %>%
  summarize(nens = sum(Age <= 15))
```

Finalment salvem el fitxer net i amb noves columnes en format csv com 'allTitanic.csv'

```{r}
write.csv(allT, "allTitanic.csv")
```

# 4. Anàlisi de les dades

Estructura de les dades llegides:

```{r cars}
str(allT)
```
Resum i llistat de NA:
```{r}
# summary() diu si hi ha NA
summary(allT)
```

Queden els NA de Lifeboat (1489) que són els ofegats, i els de Body (1919) que són els cossos no trobats + els salvats.

### Seleccionem columnes per l'anàlisi

```{r}
selT = allT %>%
  select(Age,Boarded,Lifeboat,Sex,Class,Group,Survived)
head(selT,3)
```

## Estadístiques


#
## Estadística de la variable Age numèrica

```{r}
t.test(allT$Age)
```
- El '95 percent confidence interval' és molt estret: 29.45391 a 30.44805

- Llistat dels que estan fora ($out):

```{r}
boxplot.stats(selT$Age)
```

### Test de normalitat d'Age

```{r}
qqnorm(allT$Age) # qqplot  de d. normal
qqline(allT$Age,col=2,lty=2) # reference line
```

### El Q-Q plot confirma la normalitat en les dades vora la mitjana, però discrepa en les cues de la distribució

### Variable Age numèrica: són iguals les mitjanes de salvats de 1a classe i 3a classe?

```{r}
allTf=allT%>%
  filter(Class==3)
allTm=allT%>%
  filter(Class==1)

t.test(allTm$Age,allTf$Age)
``` 
- Són iguals les mitjanes de salvats de 1a classe i 3a classe? Segon el test de Welch, 'true difference in means is not equal to 0'

### Predicció de salvats per classe

- Per comparar les variables categòriques Survived respecte a Class emprem la tècnica de cumsum():

- Considerem dues variables categòriques amb dos nivells, 0 i 1; en aquest cas Survived (1=TRUE) i Class (1 i 2).
  La suma acumulada cumsum() simultània dóna el nombre de salvats amb la classe, conseguint variables numèriques
  d'un llistat de variables factor:  

```{r}
c1 = allT %>% # 1a classe
  select(Class,Survived) %>%
  filter(Class == 1) %>%
  mutate_if(is.factor, as.numeric) %>%
  mutate_if(is.logical,as.numeric) %>%
  # mutate( ClassN=Class-1) %>%
  mutate( cClass1  = cumsum(Class), cSurvived1 = cumsum(Survived)) %>%
  select(cClass1,cSurvived1)
head(c1)
```

- cx és el nostre dataframe de test:

```{r}
cx = c1[297:324, ] # per a predir els valors de Survived
c1b = c1[1:296,]    # per igualar en mida c1 i c2; 296 = mida de c2
head(cx)
```

```{r}
c2 = allT %>% # 2a classe
  select(Class,Survived) %>%
  filter(Class == 2) %>%
  mutate_if(is.factor, as.numeric) %>%
  mutate_if(is.logical,as.numeric) %>%
  mutate( ClassN=Class-1) %>%
  mutate( cClass2  = cumsum(ClassN), cSurvived2 = cumsum(Survived)) %>%
  select(cClass2,cSurvived2)
head(c2)
```


```{r}
acumC12=cbind(c1b,c2)
head(acumC12)
```

- Representem les variables Survived de les classes 1a i 2a: hi ha relació lineal

```{r}
ggplot(acumC12, aes(x=cSurvived1, y=cSurvived2)) +
  geom_point() +
  labs(x='Salvats de 1a classe', y='Salvats de 2a classe', title='Relació lineal de salvats entre classes; fit.slope = 1.45')
```

- Regressió amb lm()

```{r}
lmfit=lm(acumC12$cSurvived1~acumC12$cSurvived2)
summary(lmfit)
```

- El pendent 1.45 dóna la relació entre el percentatge de salvats de 1a classe i 2a classe: 40.2*1.45364 = 58.44%

```{r}
print('Taula de salvats en % segons classe:')
100*prop.table(table(allT$Class,allT$Survived),margin=1)
```

###  Constrast no paramètric de Survived de les classes 1a i 2a
 
```{r}
wilcox.test(acumC12$cSurvived1,acumC12$cSurvived2)
```

### El test no paramètric de Wilcoxon confirma que les mitjanes són distintes

## Model de regressió lineal de salvats respecte a la 1a classe i predicció

```{r}
alles=lm(cSurvived1~cClass1,data=acumC12)
summary(alles)
```

##	Predicció de salvats de 2a classe

- Els valors de dF c2 de la 2a classe han sigut retallats a 296 casos per poder igualar la longitud a c1, de la 1a classe:
  la mostra test cx és dels restants de c2 

- Prediem  els salvats de cx:

```{r}
print("Salvats cd classe 2a segons el model:")
survPred=predict.lm(alles,newdata=cx)
print('Predicted == valors de el fitxer test?')
print(round(survPred,digits=0) == cx$cSurvived1) # round(): els salvats han de ser integer
```
- Suposa un 57.4 % d'encerts en aquesta curta cua


### Homoscedasticitat dels residus

- Les gràfiques “Residuales vs Fitted” donen informació de l'homoscedasticitat:

```{r}
ggplot(alles, aes(x=.fitted, y=.resid)) +
  geom_point()
```
També amb plot(alles):

```{r}
plot(alles)
```

### Es dedueix la no homoscedasticitat dels residus en diversos trams


### ANOVA no paramètric: test de Kruskal-Wallis

- Comparem mitjanes d'edat de la 1a classe i la 3a classe

```{r}
fAgeSample=sample(allTf$Age, length(allTm$Age))
kruskal.test(fAgeSample,allTm$Age)
```

### S'obté així mateix que H0 no és certa, amb p_value ~ 0. No són iguals.


### Estadístics amb la edat ~ Group i Sex (Age única variable numèrica)

- Comprovem l'edat mitjana per classes:

```{r}
allTM=allT%>%
  group_by(Class,Sex)%>%
  summarize(edat_mitjana=mean(Age))
allTM
```
.  

### El resultat amb estadístics diu que la relació és feble:

- amb la función aov():

```{r}
loci3=aov(Age~Group*Sex,data=allT) # considerem interacció
print(loci3)
```

- amb lm():

```{r}
loci3lm=lm(Age~Group*Sex,data=allT)
summary(loci3lm)
```

- Els NA: en la tripulacio de deck, engineering, garantee, officer orchestra i postman no hi ha dones

### El resultat és que l'edat està fortament relacionada amb el grup de passatgers de 1a classe amb 1 o 2 servents acompanyants en 1a.
### En la tripulació amb els 5 empleats de correus.

- Adjusted R-squared = 0.162 indica l'escassa contribució del model a la variància de 'Age'

- Normalitat de la distribució dels residus i homoscedasticitat:

```{r}
plot(loci3lm)
```

### La normalitat de la distribució dels residus (qqplot) i l'homoscedasticitat semblen assegurades

# 5. Gràfiques i taules

## 5.1 Gràfiques


### 5.1.1 Seleccionem columnes per l'anàlisi

```{r}
selT = allT %>%
  select(Age,Boarded,Lifeboat,Sex,Class,Group,Survived)
head(selT,3)
```

### 5.1.2 Gràfiques de les variables: la numèrica Age

- Distribució de l'edat, per classes

```{r}
fClass = as.factor(allT$Class)
ggplot(allT,aes(x = Age, fill = fClass)) +
  geom_density(alpha=0.3)
```

-Distribució de l'edat, per sexe

```{r}
ggplot(allT,aes(x = Age, fill = Sex)) +
  geom_density(alpha=0.3)
```

Age, Group i Sex

```{r}
ggplot(selT, aes(x=Age,y=Group,col=Sex)) +
  geom_boxplot() +
  labs(title = 'Edats segons grups i sexe')
# edat en funció del grup:

# 1c0ser passatger de primera classe sense servent
# 1c1ser passatger de primera classe amb 1 servent també en 1a
# 1c2ser passatger de primera classe amb 2 servents també en 1a
# 1classServ servent en 1a classe (secretary, valet, nurse,..)
# 2class passatger de segona classe
# 3class passatger de tercera classe
# resta: tripulació (deck, marineria, engineering, tripulació a càrrec de les màquines,..
```

'Facts':Entre els tripulants, hi ha outliers que corresponen a personal experimentat, com el capità en officer, o els enginyers d'Enginnering;
      entre els passatgers, en 2a classe i 3a classe, pels xiquets i hi ha gent molt més major que la mitjana.

Age, Lifeboat i Sex

```{r}
ggplot(selT, aes(x=Age,y=Lifeboat,col=Sex)) +
  geom_boxplot()+
  labs(title = 'Edats segons bots salvavides i sexe')
```

Class, Age i Group
```{r}
ggplot(allT,aes(y=Class,x=Age,color=Group)) +
  geom_boxplot() +
  labs(title = 'Edats per classe i grup')
```

El gran nombre de outliers en el apartat sense nom són ofegats ('no boat')

### 5.1.3 Gràfiques de les variables tipus factor

Salvats, Lifeboat i Sex

```{r}
ggplot(data=selT, aes(y=Lifeboat, fill=Sex)) +
  geom_bar() +
  labs(title = 'Salvats segons bots salvavides i sexe; "no boat" = ofegats')
```

El tòpic de què es van salvar moltes dones en els bots per triatge no és evident: hi ha molta proporció d'homes als bots, i moltes dones ofegades.

Salvats segons grups:

```{r}
ggplot(selT, aes(fill=Survived, y=Group)) +
  geom_bar()+
  labs(title = 'Salvats per grups')
```

La 3a i 2a classe, entre els passatgers, i tots els tripulants llevat de marineria i oficials són la majoria d'ofegats

Salvats segons sexe:

```{r}
ggplot(selT, aes(y=Survived, fill=Sex)) +
  geom_bar()+
  labs(title = 'Salvats segons sexe')
```

Nens salvats segons sexe:

```{r}
nens=selT %>%
  filter(Age<=15)
ggplot(nens, aes(y=Survived, fill=Sex)) +
  geom_bar()+
  labs(title = 'Nens salvats segons sexe')
```

Un altre tòpic de triatge de nens gens clar: hi ha més nens morts que salvats. No va ser per igual en cada classe, quasi tots els nens ofegats van ser de la 3a classe, com podem veure en el següent gràfic:

```{r}
nens=allT %>%
  filter(Age<=10)
ggplot(nens, aes(fill=Survived, y=Group)) +
  geom_bar() +
  labs(title = 'Nens salvats segons Group')
```

Comprovem els salvats segons classe:

```{r}
ggplot(selT, aes(y=Survived, fill=as.factor(Class))) +
  geom_bar()+
  labs(title = 'Salvats segons classe, classe = 0 és tripulació')
```

La tripulació i els passatgers de 3a classe van ser els més afectats.

### 5.1.4 Regressió lineal sexe vs. salvats

Una teoria estesa diu que les dones del Titanic es van salvar en una proporció molt superior als homes. També és cert que hi havia moltes menys dones que homes al Titanic.

Individualment, cada salvat o ofegat es pot representar per un factor 0 o 1. Si sumem casos, obtenim una variable creixent numèrica.El mateix podem dir de Sex: en el fitxer representa per 0 una dona, per 1 un home, que sumats, ens donen el nombre de homes. El pendent es, per tant, la tasa de salvats dels homes

Per veure com varia l'acumulat de les dos variables, i com el pendent ens dona la probabilitat mitjana de que es salve un home en el Titanic. primer creem estes variables: cSurvived i cSex:
```{r}
selTn = selT %>%
  select(Sex, Class, Survived) %>%
  mutate_if(is.character, as.factor) %>%
  mutate_if(is.factor,as.numeric) %>%
  mutate_if(is.logical,as.numeric) %>%
  mutate(SexN = Sex - 1) %>%
  mutate(cSex  = cumsum(SexN), cSurvived = cumsum(Survived))
head(selTn, 3)
```

Representarem gràficament cSurvived vs. cSex:

```{r}  
ggplot(selTn, aes(x = cSex, y=cSurvived, color=Class)) +
  geom_point() +
  labs(x='Accumulats de sexe=0 f, sexe=1, m',y='Accumulats de salvats =1, TRUE, 0=FALSE' , title = 'Relació entre acumulats')

```

Ajustem una regressió lineal amb lm() a partir de la meitat, a fi de fer una mostra més representativa:

```{r}
selTn750 = selTn %>%
  filter(cSex > 750)
surv.fit = lm(cSurvived ~ cSex, data = selTn750)
summary(surv.fit)
```
### El pendent 0,217 que s'obté és aproximadament la fracció del total d'homes que se salva. Adjusted R-squared:  0.9966

De la taula de contingència, el valor és 20,6%:
```{r}
100*prop.table( table(allT$Sex, allT$Survived), margin=1)
```


## 5.2 Taules

### Salvats en xifres

- Taula de contingència de % del total de supervivents

```{r}
100*prop.table( table(allT$Sex, allT$Survived), margin=1)
```

### Salvats per grups

-Salvats, en %, segons els grups:

```{r}
# % de salvats (Survived=True) en funció del grup:

# 1c0ser passatger de primera classe sense servent
# 1c1ser passatger de primera classe amb 1 servent també en 1a
# 1c2ser passatger de primera classe amb 2 servents també en 1a
# 1classServ servent en 1a classe (secretary, valet, nurse,..)
# 2class passatger de segona classe
# 3class passatger de tercera classe
# resta: tripulació (deck, marineria, engineering, tripulació a càrrec de les màquines,..

100*prop.table(table(allT$Group,allT$Survived),margin=1)
```

- Els passatgers de 1a classe amb un servent són el grup que més se salva (78.57%), seguit pels mateixos servents acompanyants de 1a classe (70.73%).

- El següent és la tripulació de 'deck', la marineria, (69,49%). Després la 1a classe sense servents acompanyants (66,66%).

- En valor absolut, els salvats i ofegats (FALSE) són:

```{r}
table(allT$Group,allT$Survived)
```

- Salvats ordenats per càrrec

```{r}
allT %>%
  group_by(Position) %>%
  count(Survived) %>%
  rename(n_by_position=n)
```

- Nens  menors de 15 anys salvats, ordenats per grup

```{r}
nens=allT %>%
  filter(Age<15) %>%
  group_by(Class)%>%
  count(Survived) %>%
  rename(n_nens=n)
nens
```

### Salvats: distribució als bots

- Ocupació dels bots:

```{r}
bots=allT %>%
  group_by(Lifeboat) %>%
  count(Survived) %>%
  rename(n_by_boat=n)
```

Comprovem que plens anaven el bots (1 a 14 caben 65, 15 i 16, 40, els plegables A, B, C i D, 47):

```{r}
bots$capacity=c(NA,rep(65,times=6),40,40,rep(65,times=8),rep(47,times=4))
bots$percentFull=100*bots$n_by_boat/bots$capacity
bots
```
### Al menys 3 bots anaven al 30%, savent que el nombre de bots era insuficient.

- Els 1489 són ofegats.

- Valors extrems: l'1 anava al 27,7% mentre que el 15 sobrecarregat al 147,5%

```{r}
allTcher2 = allT %>%
  filter(Boarded =='C')
100*prop.table(table(allTcher2$Group,allTcher2$Survived),margin=1)
```

- La tripulació no va abordar a Cherburg

-Hi ha un grup al 100% de salvats:

```{r}
allTcher = allT %>%
  filter(Boarded =='C') %>%
  filter(Group == "1c1serv")
allTcher
```
